臺灣高等法院刑事判決　　　　　　　　　　　　　　九十一年度上易字第六七七號
　　上　訴　人
　　即　被　告　丙○○
　　　　　　　　乙○○
　　共　　　同
　　選任辯護人　邱基祥
右上訴人因妨害自由案件，不服臺灣桃園地方法院九十年度易字第一六三三號，中華
民國九十年十月十八日第一審判決（起訴案號：臺灣桃園地方法院檢察署八十九年度
偵字第一六一九五號）提起上訴，本院判決如左：
    主  文
原判決撤銷。
丙○○共同以加害生命之事，恐嚇他人致生危害於安全，處有期徒刑肆月，如易科罰
金，以參佰元折算壹日。
乙○○共同以加害生命之事，恐嚇他人致生危害於安全，處有期徒刑參月，如易科罰
金，以參佰元折算壹日。
    事  實
一緣邱文鴻於民國（下同）八十八年九月間，在鼎盛開發車業有限公司擔任業務員
    員時，曾經手丁○○之購車預約暫繳款新台幣（下同）五十七萬六千元，其後鼎
    盛開發車業有限公司因故未依約交車予丁○○，復未能返還丁○○繳交之購車預
    約暫繳款，丁○○遂於八十九年八月二十九日委託龍吟財務管理顧問有限公司（
    下稱龍吟公司），向邱文鴻催討該五十七萬六千元購車預約暫繳款。嗣龍吟公司
    之職員丙○○、乙○○於八十九年九月三日晚間，至桃園縣新屋鄉○○村○鄰○○路○段三七巷四０號邱文鴻住處，向邱文鴻催討上開五十七萬六千元不成，旋
    與另一不詳姓名之成年男子，基於恐嚇之犯意聯絡，於同年月六日晚間二十時十
    分許，至邱文鴻上址住處外( 當時邱文鴻並未在家 )，對邱文鴻之父甲○○大聲
    叫嚷恐嚇稱：「邱文鴻欠錢不還，你若不出來解決（債務），要你全家不得安寧
    、全家死光光」，並由丙○○指示將印有「本戶邱文鴻詐騙錢財、惡意倒閉欠錢
    不還」等字句之紙張數張，黏貼在邱文鴻住處圍牆及附近電線桿上，以加害生命
    之事，恐嚇邱文鴻之父甲○○，致甲○○心生畏懼，致生危害於安全。
二、案經甲○○訴由桃園縣警察局楊梅分局報請臺灣桃園地方法院檢察署檢察官偵查
    起訴。
        理  由
壹、訊據被告丙○○、乙○○均矢口否認有何恐嚇犯行，均辯稱：伊等只是前去催討
    債務，並未出言恐嚇云云。惟查：
  一右揭事實，業據告訴人甲○○於迭次偵審中指訴綦詳，核與證人邱成滿於檢察官
    偵中指證：當天我到晃處，見有三人在該處罵得很大聲，時間八十九年九月六日
    ，當庭「麻」（傑翔）在場，他們三人在罵「甲○○你出來，不出來解決要你全
    家不得安寧，全家死光光」，鄰居有聽到等語（見偵查卷第六十六頁背面）；又
    於原法院審理時供證：（問：你有無遇到被告到甲○○家去討債的事情？），有
    ，是八十九年九月六日，當時是我叔叔邱紹連，他打電話叫我下去，我下去甲○○家的時候，他們是在甲○○家的外面一直大吵大鬧，他們大聲說邱文鴻欠錢不
    還，全家死光光，我和甲○○有跑到三樓頂去看，看到麻一直大吼大叫，看到另
    外兩個人一直在貼紙，貼在電線桿上面等語（見原審卷第三十頁）相符；並有告
    訴人甲○○提出書寫有「本戶邱文鴻詐騙錢財、惡意倒閉欠錢不還」等字句之紙
    張附卷為證（見偵查卷第十七頁）。參以：被告丙○○於警訊中供稱：我與乙○○共同前往兩次，一次有遇見邱文鴻，他並承諾我要與我處理，當時有我拿出我
    事先做好的紙，上面有寫「本戶邱文鴻詐騙錢財，惡意倒閉，欠錢不還」，我告
    訴他如果他避不見面我便會張貼於你家，邱文鴻也同意，但邱文鴻依然避不見面
    ，所以我才有至八十九年九月六日晚上才至邱宅張貼該紙張，並無其他用意云云
    （見偵查卷第七頁）。另被告乙○○亦供陳：曾去過他家二次，詳細日期記不太
    清楚，大約是在八十九年九月初夜間；... （問：你有無在八十九年九月六日晚
    間二十時十分許至甲○○家門口大聲恐嚇並張貼紙張？），我有去過，但我沒有
    向他所說那回事，詳細時間也記不太起來了等語（見偵查卷第三頁背面、第四頁
    ）。則告訴人甲○○之前揭指訴，及證人邱成滿之供證應非出於虛構，自屬可信
    。被告二人有於八十九年九月六日晚間二十時十分許，至桃園縣新屋鄉○○村○
    鄰○○路○段三七巷四０號邱文鴻住處，恐嚇邱文鴻之父母甲○○、邱宋梅枝之
    犯行，應無庸置疑。此部分事證明確，被告二人之恐嚇犯行已可認定。
  二原判決另依告訴人甲○○之指訴，及告訴人之子邱文鴻、女邱娟玲之供證，認定
    被告丙○○、乙○○又有於八十九年九月三日晚間，至前開邱文鴻住處恐嚇邱文
    鴻云云。惟訊之被告丙○○、乙○○則堅決否認有此犯行。按犯罪事實，應依證
    據認定之，無證據不得推定其犯罪事實，刑事訴訟法第一百五十四條定有明文。
    又，事實之認定，應憑證據，如未能發現相當證據，或證據不足以證明，自不能
    以推測或擬制之方法，為裁判基礎，最高法院四十年台上字第八六號亦著有判例
    。查，本案係由告訴人甲○○訴由桃園縣警察局楊梅分局，報請臺灣桃園地方法
    院檢察署檢察官偵查起訴；然告訴人甲○○於警訊時僅指述被告二人有於八十九
    年九月六日及二十日至其住所恐嚇，而未曾指述被告二人於八十九年九月三日有
    如何之恫嚇言詞；於本院調查中又到庭供陳：（問：九月三日警方在現場你是否
    有告訴警方說恐嚇的事情？），那時事情還沒有發生云云（見本院九十一年三月
    二十九日訊問筆錄）。該告訴人在本院同一庭訊中另又供陳：（問：你在偵查中
    所提出記事本是何時紀錄的？），何時發生我就何時紀錄等語（見同上筆錄）。
    再觀諸該告訴人提出為證之筆記亦僅記載：「89.9.3（週日）21:30- 24:00適逢
    邱文鴻返家，巧遇龍吟至家索款，報新屋分駐所至家了解，並糾纏至晚間十二時
    始離開，並向對方稱：請律師翌日晚八時向龍吟討債公司說明此案與邱文鴻無關
    ；翌日晚由成律師電話告知對方，如對方不服可採取法律行動」云云（見偵查卷
    第十六頁）；依該告訴人甲○○即時按實情記載之筆記，亦未見提及被告二人於
    八十九年九月三日有施以恫嚇之言詞。則依告訴人甲○○之指述，自不足以認定
    被告二人於八十九年九月三日有恫嚇被害人邱文鴻之行為。次查，關於被告二人
    於八十九年九月三日如何對被害人施以恐嚇乙節。證人即告訴人甲○○之配偶邱
    宋梅枝於檢察官偵查中供稱：九月三日他們一進門，就來討債，我現在就可以把
    你兒子押走，麻（傑翔）說的，我說不歡迎，請你出去，並拿紙來貼云云（見偵
    查卷第四十二頁背面）。證人即告訴人甲○○之女兒邱娟玲供稱：九月三日在（
    邱成）晃家，見了人有乙○○、麻及另一人，一進門就說他是受委託來討債，他
    說下一次來就會有動作，若不還錢，當日要押甲○○之兒子，我會噴漆、丟雞蛋
    、你家圍牆很漂亮，都是麻說的等語（（見偵查卷第四十二頁背面）。然被害人
    邱文鴻則於原審供陳：（問：你有無看到被告到你家討債？），有，是九月六日
    （按依各證人筆錄相互對照，此處應係九月三日之誤）晚上八點多，我坐在家中
    客廳，被告兩人及另外一個人到我家，他們拿一個文件夾的東西到我家來，問說
    邱文鴻在嗎？我說我就是，他們就坐在我家沙發，他們拿出文件夾問我是否我經
    手的合約，問我這筆帳要如何解決，我說這是公司的事情，我只是一個業務而已
    ，我只是經手人，之後他們跟我媽媽他們吵起來，後來就到外面吵，到外面的時
    候他們說這個合約是我經手我簽名，我要先拿出錢來，我再跟公司討，我們一直
    吵，我們也有報警，警察也有來，他們跟警察說這是民事的問題，警察問我對方
    有無動手，我說沒有，警察就離開了，我也有打電話給律師，要他們跟律師談，
    但是被告他們堅持不要，說今天一定要解決，不然就要牽我的車子，說兩樣讓我
    選一樣，但是我都不願意，他們拿出就是後來有貼在我家圍牆的紙張給我看，他
    說一定要解決，否則他紙張要貼滿，說今天只先過來跟我打聲招呼，他還有說要
    拉白布條，讓全部的人都知道說我欠錢不還；他們當天來的有三個人，被告麻跟
    邱有給我名片；當天晚上十二點多結束，他們說我第二天一定要到他新店的公司
    解決，第二天我跟律師要去的時候，由律師先打電話過去，對方就拒絕跟律師談
；我不記得是三日還是六日，但是是跟邱娟玲一起碰到的云云（見原審卷第二八
    頁至第三十頁）。該三人所供被告二人恐嚇之情節全然不同；況且果如證人邱宋
    梅枝、邱娟玲所供被告二人一進門討債，就恫嚇要把人押走，何以該三人於其後
    警員到場處理時，未曾向警員報案？該三人所供被告恐嚇之情節不一，且與常理
    有違，自有重大之瑕疵，尚不宜採為被告二人於八十九年九月三日亦涉有恐嚇犯
    行之依據；此部分被告之犯罪，尚屬不能證明。檢察官之公訴意旨亦未就此部分
    犯行起訴，故僅此敘明。
貳、核被告丙○○、乙○○所為，係犯刑法第三百零五條之恐嚇罪。被告二人與不詳
    姓名年籍之成年男子間，有犯意聯絡及行為分擔，均為共同正犯。被告等以一恐
    嚇行為，侵害多數人之同種法益，為想像競合犯，應從一恐嚇罪處斷。又，被告
    等行為後，刑法第四十一條已於九十年一月十日經修正公布，並於同年月十二日
    生效，因事關執行事項，依刑法第二條第一項前段之規定，應逕適用裁判時之法
    律，以為諭知易科罰金之折算標準。
參、原審據以論罪科刑，固非無見。惟如前述，原判決誤認被告丙○○、乙○○另有
    於八十九年九月三日晚間，至邱文鴻住處恐嚇邱文鴻之犯行，尚有未當。被告丙○○、乙○○二人之上訴意旨否認全部犯罪，雖無理由；然原判決既有前述之可
    議，仍屬無可維持，應由本院予以撤銷改判。爰審酌被告二人受他人委託催討債
    務，竟不思依循合法管道為之，而以逞兇鬥狠之恐嚇言詞為手段，其危害社會治
    安甚鉅，及犯後猶飾詞卸責，未見悔意之態度，暨被告丙○○犯罪情節較重等一
    切情狀，各量處如主文所示之刑，並均諭知易科罰金之折算標準。
肆、
  一公訴意旨另以：被告丙○○、乙○○亦於八十九年九月二十日二十四時（即二十
    一日凌晨零時許），駕駛乙○○所有之車牌號碼Ｋ四─九五二六號小客車，至甲○○上開住處，共同在甲○○住宅圍牆以紅色油漆噴上「欠錢不還、全家死光光
    」、「＄欠邱文鴻」等，並投擲紅色油漆罐於甲○○住處地面、天花板，致油漆
    噴灑成血跡狀後逃逸，令甲○○及邱宋梅枝心生畏懼，因認被告二人此部分所為
    亦涉有恐嚇罪嫌云云。
  二公訴人認被告二人涉有此部分恐嚇犯行，無非以告訴人甲○○及其配偶邱宋梅枝
    之指訴，暨卷附甲○○住處紅漆之相片，為其主要之論據。惟訊據被告丙○○、
    乙○○則堅決否認有何公訴人所指之此部分恐嚇犯行，均辯稱：八十九年九月二
    十日晚間至二十一日凌晨，渠二人均在龍吟公司位於台北縣新店市○○路一０六
    號辦公室內，並未到甲○○家中等語。
  三按犯罪事實，應依證據認定之，無證據不得推定其犯罪事實，刑事訴訟法第一百
    五十四條定有明文。又，告訴人之告訴，係以使被告受刑事訴追為目的，是其陳
    述是否與事實相符，仍應調查其他證據以資審認，最高法院五十二年台上字第一
    三○○號亦著有例。經查：
    (一)被害人甲○○在報案之初，原於八十九年九月二十一日凌晨一時十分警訊中陳
      稱：在今零時五分許發生的，地點即為住處桃縣新屋石磊村一鄰新華路一段三
      七巷四十號，遭不明歹徒以紅色噴漆及疑似硫酸之物，在我住處之圍牆噴灑並
      留下「欠錢不還，全家死光光」及「＄欠邱文鴻」等字；我住處圍牆遭噴字外
      ，尚有二樓外遭以紅色油漆丟擲，一樓庭園也遭紅漆丟擲，此外，大門處遭丟
      硫酸，我當時並未發現任何人，但當時我在二樓陽台看見對面停有乙輛白色三
      菱之自小客車，車上有人，但對方發現我便加速開走了，因天色暗，未看見車
      號，無人傷亡云云（見偵查卷第十二頁背面）。依該告訴人甲○○提出其即時
      按實情記載之筆記，亦僅記載: 「89.9.20（週三）晚間12:05分至宅，狗吠，
      龍吟討債人員圍牆噴漆，左邊噴「欠錢不還，全家死光光」，右邊噴「＄欠邱
      文鴻」字樣；並拋棄紅漆於庭院廣場四處，二樓左側柱頂及二樓陽台拋棄紅漆
      六罐，另大門倒灑鹽酸二罐，開二樓陽台門看見一部白色三菱1600cc轎車加速
      駛離，隨後報案新屋分駐所、楊梅分局共四部車前來了解案情，並至新屋分駐
      所製作筆錄」等語（見偵查卷第十六頁）；均未提車輛號碼及在當場有看見被
      告二人。乃其於同年十月四日之警訊竟改稱：他們在八十九年九月二十日二十
      四時許也駕白色三菱轎車1600ccＫ四－九五二六號至我家噴漆，丟擲紅色油漆
      六罐，鹽酸二罐，當時我人在我住所二樓，有親眼看到他們車輛同為Ｋ四－九
      五二六，連乙○○本人我也親眼見到云云（見偵查卷第九頁背面）。於八十九
      年十一月二十九日檢察官偵查時又改稱：我見志丟了內有紅色油漆等物到我家
      ，亦見門口對面一輛Ｋ四－九五二六之車，尚跑去開車門未見麻之人等語（見
      偵查卷第第四十二頁）；明確指證被告二人有噴紅色油漆、鹽酸之行為，迅速
      駛離之車輛牌號，及被告乙○○跑去開車門。嗣於本院調查中又改稱：沒有看
      到（被告噴漆）云云。其供述先後不一，自有重大瑕疵。次查，證人邱宋梅枝
      原於八十九年十一月二十九日訊問中供證：見丟東西聽聲音，才出來，我有見
      到乙○○云云（見偵查卷第四十二頁）。嗣於九十年五月三十一日檢察官偵查
      中改稱：八十九年九月二十日見「麻」在我家外噴油漆及丟油漆等語（見偵查
      卷第六十七頁）。其後在原審又改稱：我當時回到家是十一點五十分左右，我
      當天上床還沒有睡著，我聽到狗叫，又聽到有人丟東西很大聲，我就起來，我
      打開窗戶，我看到有三人要跑回車上要走，他們車子開走的時候，他們後面也
      有車子跟著，大燈照到他們的車牌，就是Ｋ四九五二六，他們向前開等紅燈的
      時候，我們本來想要去追，但是後來沒有去追，我確認這三個人其中有兩個人
      就是麻跟邱云云（見原審卷第三十一頁）。依該證人之供詞，其所看到在場丟
      擲物品之人，究為被告乙○○一人，或為被告丙○○一人，或被告丙○○、乙○○二人，先後供證無一相同；自亦有重大瑕疵。告訴人甲○○之指述及證人
      邱宋梅枝之供詞既有前述之重大瑕疵，揆諸前揭意旨，自不得僅依該二人有重
      大瑕疵之供詞，執為被告二人涉有此部分恐嚇犯行之論據。
    (二)再查，證人邵陽在原審具結供證：（問：去年九月二十日晚上到九月二十一日
      凌晨你人在何處？），我在新店復興路一○六號九點多到一點左右，前後一個
      星期的時間，晚上我都會在那邊；（問：九月二十日晚上你有無看到丙○○跟
      乙○○他們在復興路一○六號？），印象中一點多的時候，他們好像都還在那
      裡；（問：被告兩人有無曾經離開去做別的事情？），印象中沒有，因為我們
      當天買很多東西在那邊吃還有喝茶；（問：當天在場的人還有什麼人？），當
      天有覃先生，還有方勉慈、丙○○、乙○○，還有公司其他的人進進出出，老
      闆是有進來又出去，進進出出的云云（見原審卷第三十五頁、第三十六頁）。
      另證證人方勉慈亦在原審具結供稱：（問：去年九月二十日晚上一直到凌晨你
      人在何處？），我一直在新店他們公司，因為當時覃克明要請我去包工程，所
      以我去他們公司談包工程的事情，九月二十日我晚上八點多到九月二十一日凌
      晨二點多我都在那裡泡茶聊天；（問：你有無看到被告兩人也在那裡泡茶聊天
      ？），是的，他們也在那裡，而且進進出出的，他們有時候出去買買東西，有
  時候聊聊天等語（見原審卷第三十二頁、第三十三頁）。該二位證人與被告等
      並無親戚或雇傭關係，果非確然有此事實，當無甘冒偽證重責，曲詞迴護被告
      之理。從而，被告二人所辯：八十九年九月二十日晚間至二十一日凌晨，渠二
      人並未到甲○○家中乙節，尚非無據。
  四此外，又查無其他積極證據足認被告二人有公訴意旨所指之此部分恐嚇犯行，被
    告二人此部分之犯罪尚屬不能證明。惟因公訴人認此部分核與前揭論罪科刑部分
    ，有連續犯之關係，屬裁判上之一罪，故不另為無罪之諭知，附此敘明。
據上論斷，應依刑事訴訟法第三百六十九條第一項前段、第三百六十四條、第二百九
十九條第一項前段，刑法第二條第一項前段、第二十八條、第三百零五條、第五十五
條，修正後刑法第四十一條第一項，罰金罰鍰提高標準條例第一條前段、第二條，判
決如主文。
本案經檢察官田炳麟到庭執行職務。
中      華      民      國    九十一    年      四      月     十八     日
                              臺灣高等法院刑事第十二庭
                                  審判長法  官   劉  景  星
                                        法  官   陳  志  洋
                                法  官   陳  博  志
右正本證明與原本無異。
不得上訴。
                                        書記官   陳  嘉  文
中      華      民      國     九十一   年    四        月    十九      日
附錄  本判決論罪科刑法條：
中華民國刑法第三百零五條
 (恐嚇危害安全罪)
以加害生命、身體、自由、名譽、財產之事，恐嚇他人致生危害於安全者
，處二年以下有期徒刑、拘役或三百元以下罰金。
